臺灣臺中地方法院民事裁定
                                 111年度司繼字第177號
聲  請  人  財政部國有財產署中區分署（即被繼承人黃祖開之
            遺產管理人）

法定代理人  趙子賢  


上列聲請人聲請酌定遺產管理報酬事件，本院裁定如下：
    主  文
聲請人任被繼承人黃祖開遺產管理人之報酬酌定為新臺幣參萬元
。
程序費用由被繼承人黃祖開之遺產負擔。
    理  由
一、按遺產管理人得請求報酬，其數額由法院按其與被繼承人之
    關係、管理事務之繁簡及其他情形，就遺產酌定之，必要時
    ，得命聲請人先為墊付，民法第1183條定有明文。次按聲請
    法院酌定遺產管理人報酬事件，專屬被繼承人住所地法院管
    轄；法院裁定酌給遺產管理人報酬時，得按遺產管理人所為
    遺產管理事務之繁簡，就被繼承人之財產，酌給相當報酬，
    家事事件法第141條準用第142條、第153條規定亦有明定。
二、本件聲請意旨略以：聲請人經本院於民國100年6月27日以10
    0年度司財管字第11號裁定選任為被繼承人黃祖開之遺產管
    理人。擔任遺產管理人期間，聲請人依法對繼承人、債權人
    及受遺贈人為公示催告，並將公告內容登報、清查遺產、辦
    理遺產管理人登記事宜、勘查遺產、申報遺產稅事宜，且為
    強制執行案件之當事人。現因被繼承人所遺不動產再經拍定
    ，爰依法請求酌定遺產管理人之報酬，以利參與分配等語。
三、經查，聲請人主張其經本院裁定選任為黃祖開之遺產管理人
    乙情，業據其提出本院100年度司財管字第11號裁定暨確定
    證明書影本為證，堪信為真實。執此，聲請人聲請本院酌定
    其遺產管理報酬，自屬有據。又聲請人主張其於擔任遺產管
    理人期間，依法進行對繼承人、債權人及受遺贈人為公示催
    告、代管被繼承人之遺產、申報遺產稅事宜，復為臺灣彰化
    地方法院103年度司執字第12010號、109年度司執字第16342
    號強制執行事件之當事人等項職務，前已向本院聲請以110
    年度司繼字第56號民事裁定酌定遺產管理報酬確定在案，此
    經本院依職權調閱上開卷宗查核無訛。嗣後，聲請人尚派員
    勘查暨函請彰化縣地方稅務局查處被繼承人所遺彰化縣○○鄉
    ○○路000號未辦保存登記建物，並為臺灣彰化地方法院110年
    度司執字第16938號強制執行事件之當事人，亦據其提出臺
    灣彰化地方法院民事執行處函、房屋稅籍證明書、勘查照片
    、彰化縣地方稅務局函等件為憑。本院審酌上情，認被繼承
    人所遺其餘不動產6筆，再經強制執行拍定，聲請人自有就
    新增管理遺產之工作內容，請求酌定報酬參與分配之必要，
    是酌定其報酬為新臺幣30,000元為適當。
四、末按關於遺產管理、分割及執行遺囑之費用，因具共益費用
    之性質，即不僅於共同繼承人間有利，對繼承債權人、受遺
    贈人、遺產酌給請求人等均具利害關係，故民法第1150條前
    段乃規定，各該費用由遺產中支付之。而民法前開條文所謂
    「遺產管理之費用」，係指遺產保存上所必要不可欠缺之一
    切費用而言，例如：事實上保管費用、納稅、訴訟費用、清
    算費用等。復依臺灣高等法院暨所屬法院94年法律座談會研
    討結果，遺產管理人就遺產之管理，如為全體執行債權人之
    共同利益，而有費用支出（遺產管理人之報酬、管理費用）
    ，得準用強制執行法第29條第2項後段之規定，視其支出費
    用之性質，列為執行必要費用而優先受償。查本件聲請人就
    任被繼承人之遺產管理人後，除其遺產管理報酬依前揭法條
    規定，應由法院酌定以外；另聲請人主張為管理被繼承人之
    遺產，現已代墊相關費用，倘該費用為共益費用，聲請人自
    可檢具相關證據，由遺產中支出（核銷），或於執行程序中
    列為執行必要費用而優先受償，無庸由本院予以確定，從而
    ，聲請人該部分之聲請，應無必要。又遺產報酬之酌定為法
    院依職權審酌事項，不受當事人聲明拘束，故就不予准許部
    分，自無庸另為駁回之諭知，併予敘明。
五、依家事事件法第141條準用第142條、第153條規定，裁定如
    主文。
中　　華　　民　　國　 111　　年　　2 　　月　　7 　　日
                  家事法庭  司法事務官　沈珮純
以上正本係照原本作成。
如不服本件裁定，得於裁定書送達之翌日起10日內，以書狀敘述
理由，向本院提起抗告，並應繳納抗告費新臺幣1,000元。
中　　華　　民　　國　 111　　年　　2 　　月　　7 　　日
                                書記官　張琳紫